臺灣花蓮地方法院交通事件裁定　　　　　　　　　　　九十三年度交聲字第八二號
　　原處分機關　交通部公路總局臺北區監理所花蓮監理站
　　異　議　人
　　即受處分人　甲○○
　　代　理　人　余道明律師
右列受處分人因違反道路交通管理處罰條例案件，對於交通部公路總局台北區監理所
花蓮監理站九十三年十一月二十二日所為之處分（原處分案號：花監五字第裁四四－
Ｐ00000000號），聲明異議，本院裁定如左：
    主  文
異議駁回。
    理  由
一、本件聲明異議意旨略以：伊於民國九十三年十一月七日上午九時許，駕駛車號Ｕ
    九─五三七五號自小客車行經花蓮市東部加油站前與騎乘腳踏車之吳怡禎發生車
    禍，肇事原因係對方不當轉彎自行撞及伊所駕之自小客車而跌倒，伊隨即下車關
    切及詢問對方之身體狀況，對方揮手表示係其自己不當碰撞，自行處理即可，並
    示意伊可離開現場，況且雙方於事後業已達成和解，故伊並無肇事逃逸，為此不
    服該處分而聲明異議云云。
二、按汽車駕駛人，駕駛汽車肇事致人受傷或死亡，應即採取救護或其他必要措施，
    並向警察機關報告，不得駛離；違者吊扣其駕照三個月至六個月；逃逸者吊銷駕
    駛執照；又汽車駕駛人，曾依第六十二條第一項之規定吊銷駕駛執照者，終身不
    得考領駕駛執照，道路交通管理處罰條例第六十二條第一項、第六十七條第一項
    分別定有明文。是上開規定之立法意旨，無非係在有人受傷或者死亡之交通事故
    發生時，科以肇事者須即採取救護或其他必要措施，並向警察機關報告之義務，
    以防因就醫延誤致生無謂傷亡，並俾得通知傷亡者家屬到場，或就肇事現場留存
    證據，以明責任，是肇事人於行車肇事致人受傷或死亡，未即採取救護或其他必
    要措施，並向警察機關報告，即駕車「駛離」現場者，即應依該規定處罰，並不
    以「逃逸」之意圖為要件，故汽車駕駛人駕車肇事，不論其責任之歸屬為何，即
    有義務留在肇事現場，採取救護或其他必要措施，並向警察機關報告，以維護他
    人之生命與其他用路人之交通安全，至是否故意肇事逃逸則非所問。
三、經查：
（一）異議人即受處分人甲○○於九十三年十一月七日上午九時許，駕駛車號Ｕ九─
      五三七五號自小客車沿花蓮縣花蓮市○○路由南往北方向行駛，行經該路段與
      一心街交岔路口處，疏未注意車前狀況，適有吳怡禎騎乘腳踏車沿花蓮縣花蓮
      市○○路由北往南方向行駛行經上開交岔路口時欲左轉進入一心街，亦疏未注
      意禮讓直行車先行而貿然轉彎，致撞及異議人所駕駛之自小客車前方車牌，使
      吳怡禎人車倒地，且受有頭部外傷合併腦震盪、雙膝挫傷合併瘀腫（各約五×
      五公分）、右手肘挫傷合併瘀腫（約五×五公分）、右小腿及右腳挫傷合併開
      放性傷口（共約四×二公分）等情，業據異議人供承在卷，核與證人吳怡禎證
      述情節相符，並有現場照片、道路交通事故現場圖、道路交通事故調查報告表
      影本在卷可稽，堪以認定無訛，合先敘明。
（二）又查異議人於車禍發生後，雖有下車查看，但並未報警處理或對吳怡禎為其他
      救護之必要措施乙節，有證人吳怡禎於警詢及本院訊問時具結證述：當天我要
      左轉彎到加油站的巷道內，就被異議人的車子撞到，撞到後我跌倒頭部有撞到
      地上，之後我自己站起來，我有在路中央發楞一下，我到路邊後異議人才下車
      ，他用手摸著他的車子，但當時我聽不到聲音，所以我不知道他有沒有對我說
      話，他當時只有站在他車子旁邊，並沒有到我這，他有叫我把車往旁邊放，但
      當時我意識不是很清楚，我沒有聽到他講的其他話等語明確，核與證人謝哲維
      於警詢證述：當時我花蓮市○○路東部加油站前，距離車禍現場約二十公尺左
      右，我正幫客人加油，聽到碰一聲，發現一輛腳踏車遭Ｕ九─五三七五號黑色
      賓士自小客車撞擊，之後該肇事車輛有下車查看，他先看看自己車輛有無損壞
      ，而後就一直罵對方，然後就駕車離開，只留傷者在現場；我們東部加油站員
      工都有看到，所以把肇事車輛記下，由我同事向警方報案等語明確。則揆諸前
      揭說明，本件異議人於車禍發生致被害人吳怡禎受有上開傷勢後，未即採取救
      護或其他必要措施，亦未留下任何資料即駕車駛離，顯然違背上開法定義務，
      且於肇事後，不論其責任之歸屬為何，異議人依上開規定，即有義務留在肇事
      現場，採取救護或其他必要措施，並向警察機關報告，以維護他人之生命與其
      他用路人之交通安全，至是否故意肇事逃逸則非所問，故異議人上開肇事後駛
      離現場之事實，至為明確。而異議人辯稱：伊當時有下車查看，吳怡禎揮手表
      示沒事後，伊才駕車離去云云，係屬事後卸責之詞，不足採信。
（三）綜上所述，異議人於上揭時、地駕駛汽車肇事致人受傷，未即採取救護或其他
      必要措施，及向警察機關報告，即駛離現場之違規事實，洵堪認定。是原處分
      機關據以援引上開規定，裁處異議人即受處分人吊銷駕駛執照，終生禁考，於
      法並無違誤，故本院認本件異議為無理由，應予以駁回。
四、據上論斷，應依道路交通案件處理辦法第十九條，裁定如主文。
中      華      民      國    九十四    年      四      月    二十八    日
                              臺灣花蓮地方法院交通法庭
                                  法  官    饒  金  鳳
右正本證明與原本無異。
如對本裁定不服，應於送達後五日內，向本院提出抗告狀。（應抄附繕本）
                                  法院書記官
中      華      民      國    九十四    年      五      月      二      日
